【裁判字號】    95,交訴,45
【裁判日期】    950804
【裁判案由】    公共危險等
【裁判全文】
臺灣臺南地方法院刑事判決              95年度交訴字第45號
公  訴  人  臺灣臺南地方法院檢察署檢察官
被      告  甲○○
上列被告因公共危險等案件，經檢察官提起公訴（95年度偵字第
395號），本院就肇事逃逸罪部分判決如下：
    主  文
甲○○駕駛動力交通工具肇事，致人傷而逃逸，處有期徒刑捌月
。
    事  實
一、甲○○前於民國94年間，因竊盜案件，經本院於94年4月20
    日判處有期徒刑6月，緩刑4年確定。其於緩刑期內之94年10
    月21日凌晨，駕駛車牌號碼6150－JG號自用小「貨」車（起
    訴書誤載為小「客」車），沿臺南市○○○路2「段」（起
    訴書誤載為中華西路二「路」）由南往北方向行駛，於同日
    凌晨3時50分許，行經臺南市○○○路○段「675」號（起訴
    書誤載為2675號）前，南往北方向之外側快車道上之部分修
    理道路路段，因未注意減速慢行，作隨時停車之準備，且未
    注意車前狀況，隨時採取必要之安全措施，因發現道路施工
    已煞車不及，竟突然煞車並偏左行駛，因此撞擊道路中央安
    全島上之路樹，該路樹因而遭拖曳橫倒至對向之慢車道上（
    中華西路2段675號前），而甲○○所駕駛之上開小貨車亦衝
    至中華西路2段675號前方之人行道上。適有丙○○○騎車牌
    號碼NAT－012號重型機車，沿中華西路2段，由北往南方向
    行駛至該處，因閃避不及而撞及上開橫倒於慢車道之路樹，
    丙○○○因此人、車倒地，並受有頭部受傷及臉部挫傷、胸
    部挫傷、左腰挫傷、右膝擦傷及挫傷等傷害（過失傷害部分
    ，業經丙○○○撤回告訴，爰另為公訴不受理之諭知），惟
    甲○○見狀竟未採取任何救護之措施，且未報警前來處理，
    即逕自倒車沿中華西路2段逆向行駛，並右轉進入臺南市○○○街81巷內，復因不慎再度衝撞停於巷內之小客車，甲○○因之隨即將該車停置於上述巷內後，自行搭載計程車離開
    現場而逃逸無蹤。
二、案經臺南市警察局第二分局報請臺灣臺南地方法院檢察署檢
    察官偵查起訴。
    理  由
壹、程序部分：
    被害人丙○○○於警詢之陳述，屬被告以外之人審判外之言
    詞陳述，被告甲○○亦否認該供述之證據能力，而被害人於
    本院審理時以證人身分接受交互詰問後，認其於警詢中之供
    述亦無「具有較可信之特別情況」，依刑事訴訟法第159條
    第1項、第159條之3之規範意旨，應認被害人警詢中之陳述
    無證據能力。
貳、實體部分：
  一、訊據被告甲○○固不否認於94年10月21日凌晨3時50分許
      ，駕駛車牌號碼6150－JG號自用小貨車，不慎撞及路樹，
      使路樹橫倒在臺南市○○○路○段675號前方南往北方向之
      慢車道上，致騎車牌號碼NAT－012號重型機車行經該處之
      被害人閃避不及而撞及該路樹，被害人並因此受傷，且其
      於肇事後即駕車離開現場等情，惟矢口否認有何肇事逃逸
      之犯行，辯稱：伊發生車禍後，腦筋一片空白，有回頭及
      下車查看駕駛座旁的輪胎，但是沒有看到路樹，沒看到被
      害人騎車撞到路樹跌倒的情況，伊將車子開到路邊的巷子
      停放，是因為不想阻礙他人行車。伊將小貨車放在擦撞現
      場，伊想人家應該會知道車子是伊擦撞的，伊並無逃逸之
      故意云云。
  二、被告於94年10月21日凌晨3時50分許，駕駛車牌號碼6150
      －JG號自用小貨車，行經臺南市○○○路○段675號前方南
      往北方向之外側快車道上之部分施工路段時，不慎撞擊道
      路中央安全島上之路樹，致該路樹橫倒在對向之慢車道上
      （中華西路2段675號前），隨後被害人騎車牌號碼NAT －
      012號重型機車，行至該處，並因閃避不及而撞及該路樹
      ，被害人因此受有頭部受傷及臉部挫傷、胸部挫傷、左腰
      挫傷、右膝擦傷及挫傷等傷害，而被告於肇事後，未採取
      任何救護之措施，且未報警前來處理，即逕自將車駛入臺
      南市○○○街81巷內，因不慎再度衝撞停於巷內之小客車
      後，被告即將該小貨車停置於上述巷內，自行搭乘計程車
      離開等情，業據被告迭於警詢、偵訊及本院審理中坦認不
      諱，核與被害人於偵訊及本院審理中結證車禍發生之經過
      ，及證人即將小客車停放於前述頂美三街81巷內，而為被
      告所駕駛之小貨車撞及該車之林呈欣於警詢、偵訊供稱其
      所有停放在上開巷道內之小客車遭撞擊之情形，暨目擊證
      人乙○○於偵訊及本院審理中結證見聞車禍發生經過之情
      節，均相符合（見警卷第1-1至1-3頁；3-6、3-7頁；偵查
      卷第8頁；本院卷第36至43、56至59頁），又被害人因本
      次車禍而受有前述傷害，亦有財團法人奇美醫院94年10月
      21日診斷證明書在卷可稽。此外，並有車禍現場照片32張
      、道路交通事故現場圖、道路交通事故調查報告表(一)、(二)
      各1份在卷可稽（見警卷第4-8至5-24、11-33、12-34、12
      -35頁）。是被告於前述時、地，駕車肇事，致被害人受
      傷後逃逸之客觀事實，堪以認定。
  三、按刑法第185之4條之肇事逃逸罪，除行為人客觀上有駕駛
      動力交通工具，致人死傷而逃逸之事實外，亦須行為人主
      觀上對於駕車肇事，致人死傷之事實有認識者，始能論以
      該罪。被告既以前詞置辯，則本件應審究者為：被告是否
      知悉其所駕駛之小貨車已肇事，並致被害人受傷。查：
  （一）目擊證人乙○○於偵訊中證稱：伊聽到聲音出來，走過
        安全島，有看到1臺藍色小貨車（即被告所駕駛之車輛
        ），已經停在1間像是喜美汽車公司店的門口那邊（中
        華西路2段675號），路中央有1棵斷掉樹骨幹，很粗的
        樹木，剛好在對面車道的路中央，伊看到，正想過去撿
        ，剛好被害人騎1輛125ＣＣ機車，後面載1個橘黃色很
        大的桶子，伊要向她喊，已經來不及，被害人所騎機車
        撞到路中央那棵樹，機車就翻過去，伊趕快踏過安全島
        ，將機車抬起，把被害人拖到路邊坐。被告看到伊拿手
        機在報警，就把貨車倒退，然後彎右邊，向左邊的小巷
        子進去。小貨車駕駛絕對有看到被害人倒在地上，因為
        小貨車的駕駛距離被害人不到5公尺等語；並於本院審
        理中證稱：接受偵查時間距離車禍時間較近，偵查中的
        陳述較實在等語（見本院勘驗偵訊筆錄及審理筆錄，本
        院卷第55至58頁）。由其前開證詞，顯見被告應已知悉
        被害人因撞擊其所撞斷之路樹而倒地之情景。
  （二）觀諸道路交通現場圖所示：中華西路2段中央分隔島上
        之路樹，其刮地痕由中華西路2段北向南之內側快車道
        開始，自東南向西北方向延伸至慢車道上，長約14.9公
        尺, 路樹則橫倒在刮痕終點處之慢車道上；又中華西路
        2段675號前方人行道上有1長約7.2公尺之輪胎拖痕，自
        東南往西北方向延伸（A拖痕）；被害人所騎之機車與
        地面磨擦產生約4.2公尺之刮痕（自路樹南方3.6公尺起
        向南延伸），機車則倒在A拖痕東南方起點前方之慢車
        道上；另自A拖痕終點，向東方向延伸2.6公尺處開始，
        另有1輪胎拖痕，自該處由南往北方向拖曳，往西延伸
        至臺南市○○○街81巷內，終止於車牌號碼HJ－3773號
        小客車旁（B拖痕）；被告所駕駛之小貨車，車頭朝西
        方向，停於證人林呈欣所停放之小客車後方。路樹則橫
        倒於B拖痕起點前方。再參酌前開證人乙○○證述被告
        駕車衝撞路樹後，倒車進入小巷內之情節，及被告於警
        詢自承：伊駕駛小貨車，衝撞中華西路2段安全島上之
        路樹後，致伊車及路樹衝撞到對向人行道上，伊怕影響
        交通且左前車輪已爆胎，所以伊便逆向（即在中華西路
        2段，北向南之車道上，由南往北方向逆向行駛），慢
        慢將車行駛至未命名巷道（即頂美三街81巷內）停放，
        伊要駛入停車時，車子有與1部不詳車號之自小客車（
        即證人林呈欣所有之車牌號碼HJ－3773 號自用小客車
        ）發生擦撞，之後伊便將車停放在現場等語（見警卷第
        1-1至1-3頁），則本件車禍發生後，被告所駕駛小貨車
        因衝力過大而將路樹撞斷，致小貨車輪胎爆胎，並停駛
        於對向中華西路2段675號前方之人行道上【因此產生A
        拖痕】，被告再以倒車方式（車頭朝北），在中華西路
        2段675號前方逆向行駛，再右轉進入西側之頂美三街81
        巷內停放【因此產生B拖痕】；另外，被害人丙○○○
        之機車橫倒於中華西路2段675號前方，A拖痕東南處起
        點前方之慢車道上；路樹遭拖曳至中華西路北向南車道
        上，B拖痕起點前方之慢車道上等情，均足以認定。
  （三）被告駕駛小貨車撞斷路樹後，該小貨車原係停放於中華
        西路2段675號喜美汽車公司門口前方之人行道上，被告
        復逆向行駛，將小貨車駛入頂美三街81巷道內一節，已
        如前述，則於深夜時分停放在人行道之車輛應無阻礙人
        、車通行之疑慮，被告竟仍將已爆胎之小貨車駛離該人
        行道，並逆向行駛後轉入旁邊之小巷內（頂美三街81巷
        ），其顯有逃逸之故意甚明。且該小貨車最後停放之地
        點，距離被害人撞擊路樹之地點，尚有數十公尺遠，且
        並非在同一巷道，是被告雖將小貨車停放在上述巷道內
        ，惟仍與停放在「車禍現場」（本件車禍現場應是中華
        西路2段675號前）有別。被告辯稱：伊將車子開到路邊
        的巷子停放，是因為不想阻礙他人行車。伊將車放在擦
        撞現場，伊想人家應該會知道車子是伊擦撞的，伊並無
        逃逸之故意云云。顯與事實有違，要難憑採。
  （四）依前所述道路現場圖所示，本件機車碰撞路樹後，機車
        倒地與地面磨擦所產生之刮地痕約4.2公尺，足見機車
        撞擊後必產生甚大聲響；且被害人丙○○○並於本院審
        理時結證稱：機車撞擊路樹時有發出很大聲「碰」的聲
        音，伊有喊救命，約一、二聲等語（見本院卷第34頁）
        ，而當時乃凌晨3時50分許，夜深人靜時分，則在車禍
        現場附近之人，必能清楚聽聞被害人所騎機車撞擊路樹
        後倒地所發出之聲響。而綜合被害人於本院審理中以證
        人身分具結後所為證述（見本院卷第34頁），及證人乙○○前開偵訊及本院審理中證詞可知，被害人撞擊上述
        橫倒於中華西路2段675號前方慢車道上之路樹而倒地時
        ，被告仍未離開現場，再參諸證人乙○○所述：被告所
        在位置距離被害人約5公尺（見審理筆錄、勘驗偵訊錄
        音帶筆錄，本院卷第33、57頁）一節，則被害人撞擊路
        樹時，與被害人距離甚近之被告，當可清楚聽見此碰撞
        及磨擦聲，則其自無不知被害人已撞擊路樹之理。
  （五）觀諸車損相片可知，小貨車之右側前擋風玻璃上有裂痕
        ，可知被告所駕駛之小貨車係正面撞擊路樹，則被告應
        知悉其所駕駛之小貨車已撞斷路樹，此亦為被告自承：
        伊在車子停止後即知道撞倒路樹，因為車子擋風玻璃上
        面有樹皮、樹屑等等的東西等語（見本院卷第62頁）明
        確。被告既已知悉其已駕車將路樹撞斷，則必可預見斷
        落於地面之路樹可能因此阻礙人、車往來交通，造成人
        、車往來之危險，且衡情，一般駕駛人於遭遇此種情況
        ，亦應會密切注意，是否有人、車不慎撞及路樹而發生
        危險。被告辯稱其僅回頭看是否撞到人，沒有看到路樹
        云云，顯與常理有違，要難採信。
  （六）證人乙○○雖於本院審理中證稱：伊於偵查時沒有說被
        告有看到被害人倒在地上，（經提示偵查筆錄後）「我
        認為」、「我感覺」小貨車駕駛人應該有看到伊打手機
        定等語，然經本院當庭勘驗證人偵訊時之錄音譯文顯示
        ，證人乙○○於偵查中確實有為關於「小貨車駕駛絕對
        有看到阿婆倒在地上」等語（如前所述），且本件事發
        當時距離本院審理時、日已久，被告因時間間隔久遠以
        致記憶模糊，致其於本院審理中就無法為確認之陳述，
        亦符合情理，至於其在偵查中之陳述，距離本件車禍發
        生時日較近，且較符合前述常情常理，應堪採信，故其
        於本院審理中所為前揭不確定之陳述，尚無從據為有利
        於被告之證明，附此敘明。
  （七）綜合上開各節，被告於本件車禍發生時，業已知悉被害
        人撞擊其所撞斷之路樹，並因此受傷等情，堪以認定，
        被告所辯，洵無可採。本件被告主觀上對於其已肇車肇
        事，既有認識，其竟未停車採取任何救護措施，或報警
        前來處理，旋駕車逃離現場，則揆諸上揭關於刑法第
        185條之4之肇事致人死傷而逃逸罪之構成要件之說明，
        其所為確已該當上開罪名，應無疑問。從而，本件事證
        已臻明確，被告駕車肇事逃逸之公共危險犯行，洵堪認
        定。
  四、核被告甲○○所為係犯刑法第185條之4之駕車肇事逃逸罪
      。爰審酌被告於本次交通事故發生當時，未曾對被害人採
      取任何救護措施，或報警前來處理，因此可能喪失避免被
      害人損傷之擴大之機會，又被告始終否認犯行，一再飾詞
      辯解，毫無悔意，且被告因未注意車前狀況及減速慢行，
      致撞斷路樹阻礙對向車道之人、車往來安全，係本件車禍
      發生之主要肇事因素（被告所涉過失傷害罪嫌部分，由本
      院另為不受理判決），惟被告係高職畢業，目前從事資源
      回收工作，教育程度及收入尚可，且其於本件造成被害人
      身體損傷，情節非重，並已與被害人成立和解等一切情狀
      ，量處如主文所示之刑。
據上論斷，應依刑事訴訟法第299條第1項前段，刑法第185條之4
，判決如主文。
本案經檢察官王誠到庭執行職務。
中    華    民    國    95    年    8    月    4    日
                交通法庭審判長法  官   陳志成
                              法  官   卓穎毓
                              法  官   莊玉熙
以上正本證明與原本無異。
如不服本判決，應於判決送達後10日內，向本院提出上訴狀。
                              書記官   劉鴻瑛
中    華    民    國    95    年    8    月    8    日


司法院資訊處製作；財團法人民間司法改革基金會備份。
